最高法院刑事判決　　　　　　　　一○○年度台非字第五四號
上　訴　人　最高法院檢察署檢察總長
被　　　告　林偉程
上列上訴人因被告違反毒品危害防制條例案件，對於台灣板橋地
方法院中華民國九十九年八月十三日第一審確定簡易判決（九十
九年度簡字第六三○四號，聲請簡易判決處刑案號：台灣板橋地
方法院檢察署九十九年度毒偵字第五四五一號），認為違法，提
起非常上訴，本院判決如下：
    主  文
原判決撤銷。
林偉程施用第二級毒品，處有期徒刑伍月，如易科罰金，以新台
幣壹仟元折算壹日。
    理  由
非常上訴理由稱：「一、按判決不適用法則或適用不當者，為違
背法令，刑事訴訟法第第三百七十八條定有明文。又依法應於審
判期日調查之證據未予調查，致適用法令違誤而顯然於判決有影
響者，該項判決即屬違背法令，得提起非常上訴，復經司法院大
法官會議釋字第一八一號解釋在案。故事實審法院對於被告有無
累犯之事實，應否適用刑法第四十七條規定加重其刑，即屬法院
認定事實與適用法律之基礎事項，客觀上有調查之必要性，應依
職權加以調查；倘被告並非累犯，然事實審未詳加調查，致判決
誤用累犯之規定論處，即屬刑事訴訟法第三百七十九條第十款規
定之依法應於審判期日調查之證據而未予調查，其判決當然為違
背法令。又刑法上之累犯，依該法第四十七條規定，必須曾受徒
刑之執行完畢，或一部之執行而赦免後，五年以內再犯有期徒刑
以上之罪者，始足當之。另數罪併罰案件之執行完畢，係指數罪
定其應執行之刑，已將該應執行之刑執行完畢而言；若其中一罪
之有期徒刑先執行期滿，嗣依檢察官聲請，法院裁定定其數罪之
應執行之刑，則裁定前已先執行之罪，因嗣後合併他罪定應執行
之刑結果，檢察官所換發之執行指揮書，係執行應執行刑，其前
已執行之有期徒刑部分，僅應予扣除而不能認為已執行完畢（最
高法院八十四年度台非字第二八四號、九十五年度台非字第三二
○號判決參照）。二、經查被告林偉程前於民國九十八年五月間
施用毒品，經台灣板橋地方法院於同年七月二十三日，以九十八
年度簡字第五五四四號判決判處有期徒刑四月確定；另因於九十
八年間某日及同年七月二十日幫助詐欺，經台灣桃園地方法院於
九十九年六月二十五日，以九十九年度簡字第一八二號判決判處
有期徒刑二月，上開二罪因符合數罪併罰，經台灣板橋地方法院
於九十九年十一月四日，以九十九年度聲字第五四六一號裁定，
定其應執行之刑為有期徒刑五月確定，並經台灣板橋地方法院檢
察署檢察官九十九年度執更午字第三七九九號執行指揮書指揮執
行，扣除已執行完畢之有期徒刑四月，所餘有期徒刑一月之刑期
自九十九年六月四日至九十九年七月三日，有全國刑案資料查註
紀錄表及台灣板橋地方法院九十九年度聲字第五四六一號裁定、
台灣板橋地方法院檢察署檢察官九十九年度執更午字第三七九九
號執行指揮書等影本可稽，是被告雖於九十八年九月二十三日就
施用毒品罪部分已執行完畢，然該罪既與上開詐欺罪符合數罪併
罰，依上開說明，被告前已執行之有期徒刑四月部分，即僅應予
扣除而不能認為已執行完畢，從而於上開二罪未全數執行完畢前
，即難認上開詐欺罪業已執行完畢。被告於九十九年五月間所犯
本案施用毒品之時間既在上開符合數罪併罰之案件執行完畢前，
應不構成累犯，原判決依累犯予以論科，即有刑事訴訟法第三百
七十九條第十款依法應於審判期日調查之證據而未予調查及判決
適用法則不當之違背法令（最高法院九十五年度台非字第三二○
號、九十八年度台非字第二六○號、九十九年度台非字第二六號
等判決參照）。三、案經確定，且於被告不利，爰依刑事訴訟法
第四百四十一條、第四百四十三條提起非常上訴，以資糾正」等
語。
本院按受徒刑之執行完畢，或一部之執行而赦免後，五年以內故
意再犯有期徒刑以上之罪者，為累犯，加重本刑至二分之一，刑
法第四十七條第一項定有明文。經查被告林偉程前於民國九十八
年五月間因施用毒品，經台灣板橋地方法院於同年七月二十三日
，以九十八年度簡字第五五四四號判處有期徒刑四月確定；另於
同年間因幫助詐欺，經台灣板橋（非常上訴理由書誤載為桃園）
地方法院於九十九年六月二十五日，以九十九年度簡字第一八二
號判處有期徒刑二月確定。上開二罪因符合數罪併罰，經台灣板
橋地方法院於九十九年十一月四日，以九十九年度聲字第五四六
一號裁定，定其應執行刑為有期徒刑五月確定，並經台灣板橋地
方法院檢察署檢察官以九十九年度執更午字第三七九九號執行指
揮書，於扣除已執行之有期徒刑四月，另指揮執行所餘有期徒刑
一月之刑期，自九十九年六月四日起至同年七月三日止執行完畢
，有全國刑案資料查註紀錄表及台灣板橋地方法院九十九年度聲
字第五四六一號裁定、台灣板橋地方法院檢察署檢察官九十九年
度執更午字第三七九九號執行指揮書等影本可稽。是被告上開施
用毒品罪與詐欺罪二罪既符合數罪併罰，經定執行刑為有期徒刑
五月，並於九十九年七月三日執行完畢，則被告於九十九年五月
間犯本案施用第二級毒品罪，因在上開符合數罪併罰之案件執行
完畢前，應不構成累犯。原審未察，遽認被告符合累犯之要件而
加重其刑，適用毒品危害防制條例第十條第二項，刑法第十一條
前段、第四十七條第一項、第四十一條第一項前段，論被告以施
用第二級毒品，累犯之罪，量處有期徒刑六月，並諭知如易科罰
金，以新台幣一千元折算一日，自有判決適用法則不當之違法。
案經確定，且於被告不利，非常上訴意旨執以指摘，洵有理由，
應由本院將原判決撤銷，另行判決如主文第二項所示，以資救濟
。
據上論結，應依刑事訴訟法第四百四十七條第一項第一款，毒品
危害防制條例第十條第二項，刑法第十一條前段、第四十一條第
一項前段，判決如主文。
中    華    民    國  一○○  年    三    月   十七   日
                      最高法院刑事第二庭
                          審判長法官  張  淳  淙  
                                法官  劉  介  民  
                                法官  蔡  彩  貞  
                                法官  陳  世  雄  
                                法官  魏  新  和  
本件正本證明與原本無異
                                      書  記  官  
中    華    民    國  一○○  年    三    月   十八   日
                                                       s